台灣台中地方法院刑事判決　　　　　　　　　　　　　九十年度訴字第二三四號
　　公　訴　人　台灣台中地方法院檢察署檢察官
　　被　　　告　乙○○
右列被告因偽造文書等案件，經檢察官提起公訴（九十年度偵字第９９５４號），本
院判決如左：
    主      文
乙○○行使偽造私文書，足以生損害於他人，處有期徒刑伍月，如易科罰金，以參佰
元折算壹日，緩刑參年。
美商花旗銀行股份有限公司信用卡申請書上申請人欄偽造之「甲○○」署押壹枚，沒
收。
    事      實
一、乙○○與甲○○係夫妻關係，甲○○自民國八十二年間起，經常赴中國大陸經商
    而不居住在台灣，雙方感情漸生不睦，乙○○明知甲○○並未同意或授權以甲○
    ○之名義向美商花旗銀行股份有限公司（下稱花旗銀行）申辦萬事達卡（MASTER
    CARD）信用卡，竟基於意圖為自己不法所有之概括犯意，於民國八十九年三月二
    十一日，以甲○○名義，在信用卡申請書上填載甲○○之年籍、住所、往來信用
    等資料，並在正卡申請人簽名欄內偽造「甲○○」之署押乙枚，向花旗銀行申辦
    萬事達卡（MASTER CARD）信用卡正卡，並以自己名義申請附卡，致花旗銀行承
    辦人員未能發覺，而核發萬事達卡正卡（卡號0000-0000-0l97-l801）及附卡（
    卡號0000-0000-0l97-1819），並由乙○○收執，足以生損害於甲○○及花旗銀
    行對於信用卡管理之正確性。乙○○取得附卡後，自同年五月十二日起至十二月
    七日起，連續多次持該附卡以自己名義為消費或借款，使店家或貸款銀行誤認係
    有正當權利人之消費或借款，而陷於錯誤，交付所購買之財物或核撥借貸之金額
    ，共計新台幣（下同）三十二萬七千六百八十元。詎乙○○僅繳付五月份帳款五
    千一百七十元，六月份上期結餘帳款一萬零九百九十九元繳付六千元，七月份上
    期結餘帳款三萬一千七百三十四元繳付三千元，八月份上期結餘帳款十九萬一千
    五百五十四元繳付二萬元，九月份上期結餘帳款二十三萬七千五百九十四元繳付
    一萬六千元，十月份上期結餘帳款二十九萬零四百四十六元繳付二萬元，十一月
    份上期結餘帳款二十八萬七千五百七十元均未繳，十二月份上期結餘帳款三十三
    萬四千三百七十元均未繳，九十年一月份上期結餘帳款三十四萬一千三百零九元
    繳付二萬元，二月份總計結餘帳款三十二萬七千六百八十元均未繳付。嗣經花旗
    銀行於九十年三月十二日以電話向甲○○催討，甲○○始知上情。
二、案經甲○○訴請台灣台中地方法院檢察署檢察官偵查起訴。
    理      由
一、被告乙○○固坦承以告訴人甲○○之名義申請上開信用卡正卡，並持其名義之附
    卡消費、貸款之事實不諱，惟否認有偽造文書及詐欺取財之犯行，於檢察官偵查
    中辯稱：伊申請信用卡前曾獲告訴人同意，過一段時間伊才去申請，申請書是告
    訴人自己簽名，告訴人原申請的是威士卡，但在換新卡時換成萬事達卡並一併申
    請附卡，換卡不用重新申請，都是銀行寄過來，告訴人也知道要改成萬事達卡云
    云，於本院審理時再辯稱：因與甲○○共同開公司經營生意，所以甲○○同意以
    甲○○之名義申請信用卡，以便借款週轉使用，因甲○○少在台灣，所以甲○○
    之正卡一直都放在公司之會計小姐處保管，而以其領用之付卡刷卡使用，所有消
    費全部用在公司所需云云。然查右開事實，業據告訴人甲○○指訴明確，並有信
    用卡申請書、消費明細等在卷可稽。次查告訴人自八十二年間起即多次出、入境
    ，期間多數滯外，其於八十八年十一月二十二日出境至八十九年六月十八日始入
    境，此有入出境查詢結果表在卷可稽，則被告於八十九年三月二十一日以告訴人
    名義申請信用卡時，告訴人已出境四月，應無自行在該申請書上簽名之可能。且
    該申請書上「甲○○」之署押與告訴人之簽名，客觀上顯有不同，應非告訴人所
    簽，此有花旗銀行信用卡申請書影本附卷可稽。另查ＶＩＳＡ卡與萬事達卡分屬
    不同之國際信用卡組織，不得任意轉換，已據證人即花旗銀行承辦人員劉玉秋到
    庭證述明確，而依卷附申請書契約條款所載，花旗銀行信用卡之持卡人，固得依
    規定轉換同卡別（ＶＩＳＡ卡或萬事達卡）間不同種類之信用卡（如花旗ＶＩＳ
    Ａ一般卡申請轉換為花旗ＶＩＳＡ金卡，或花旗萬事達申請轉換為喜憨兒認同卡
    ），但不同卡別間並無直接轉換之條款。故被告辯稱告訴人自己簽名，換卡不用
    重新申請云云，與事實不符，顯係卸飾之詞，不足採信。又告訴人與被告早因告
    訴人經常滯留中國大陸地區，感情生變，此為被告所供明，而告訴人稱其在大陸
    地區另謀事業之後，就未繼續與被告共同經營台灣之生意，故原來與被告共同經
    營而以其名義為負責人之聯瑩公司，於八十七年間就已變更為芳茂公司，並以被
    告為負責人，其無理由同意被告以其名義申請信用卡借款供芳茂公司週轉使用。
    查告訴人所述之情形，有其提出之公司登記資料在卷可參，被告與告訴人既已不
    睦，告訴人又在大陸地區另謀事業，衡情告訴人確無理由同意被告再以告訴人之
    名義為任何商業行為。綜上所述，本件事證應屬明確，被告犯行堪以認定。
二、核被告乙○○所為，係犯刑法第二百十六條、第二百十條之行使偽造私文書罪及
    第三百三十九條第一項詐欺取財罪。其偽造甲○○之署押於信用卡申請書上再持
    交花旗銀行，已達行使之程度，偽造署押之行為係偽造私文書之部分行為不另論
    罪，偽造私文書之低度行為為行使偽造私文書之高度行為所吸收，只論以行使偽
    造私文書罪。其先後多次詐欺犯行，犯意概括，時間緊接，觸犯構成要件相同之
    罪名，為連續犯，以一罪論。其所犯行使偽造私文書與詐欺取財罪間，有方法與
    結果之牽連犯關係，應從較重之行使偽造私文書罪處斷。查被告與告訴人為夫妻
    ，先前曾共同經營商業，因告訴人離開被告前往中國大陸另謀事業，置被告於不
    顧，被告為繼續經營商業，不得已而以上述手段取得資金週轉使用，情節非重，
    可予從輕量刑。爰審酌被告犯罪之動機、目的、手段、所生之危害及其品行、智
    識程度與犯罪後之態度等一切情狀，從輕量處有期徒刑五月，並諭知易科罰金之
    折算標準。又按中華民國九十年一月四日修正，同年月十日經總統公布施行之刑
    法第四十一條規定：「犯最重本刑為五年以下有期徒刑以下之刑之罪，而受六個
    月以下有期徒刑或拘役之宣告，因身體、教育、職業、家庭之關係或其他正當事
    由，執行顯有困難者，得以一元以上三元以下折算壹日，易科罰金。但確因不執
    行所宣告之刑，難收矯正之效，或難以維持法秩序者，不在此限。」「併合處罰
    之數罪，均有前項情形，其應執行之刑逾六月者，亦同」又前述易科罰金之折算
    標準，業據罰金罰鍰提高標準條例第二條前段規定，就其原訂數額提高為一百倍
    折算壹日。依首揭規定，本件被告於行為後，法律有變更，自應適用裁判時之法
    律，併此敘明。又被告前未曾受有期徒刑以上刑之宣告，有台灣台中地方法院檢
    察署刑案資料查註紀錄表及台灣高等法院被告全國前案紀錄表各一紙可按，其因
    一時失慮，致罹刑典，經此偵審程序及刑之宣告後，應知戒慎，當無再犯之虞，
    本院因認所宣告之刑以暫不執行為適當，併予宣告緩刑三年，用啟自新。
三、花旗銀行信用卡申請書上申請人欄偽造之「甲○○」署押一枚，依刑法第二百十
    九條規定諭知沒收。
四、據上論斷，應依刑事訴訟法第二百九十九條第一項前段，刑法第二條第一項前段
    、第五十六條、第二百十六條、第二百十條、第三百三十九條第一項、第五十五
    條、第七十四條第一款、第四十一條第一項前段、第二百十九條，罰金罰鍰提高
    標準條例第一條前段、第二條，判決如主文。
中     華     民     國     九 十 一     年     三     月     十 五     日
                                   臺灣臺中地方法院刑事第一庭
                                          法  官   李添興
右正本證明與原本無異。
如不服本判決，應於判決送達後十日內，向本院提出上訴狀（須附繕本）。
                                          書記官
中     華     民     國     九 十 一     年     三     月     十 五     日
